【裁判字號】    99,上訴,1260
【裁判日期】    990728
【裁判案由】    違反毒品危害防制條例
【裁判全文】
臺灣高等法院高雄分院刑事判決        99年度上訴字第1260號
上  訴  人
即  被  告  甲○○
上列上訴人因違反毒品危害防制條例案件，不服臺灣高雄地方法
院99年度審訴字第1644號中華民國99年6 月30日第一審判決（起
訴案號：臺灣高雄地方法院檢察署99年度毒偵字第1948、2116、
2300號 ），提起上訴，本院判決如下：
     主  文
上訴駁回。
     理  由
一、按不服地方法院之第一審判決而上訴者，應向管轄第二審之
    高等法院為之。上訴書狀應敘述具體理由。上訴書狀未敘述
    上訴理由者，應於上訴期間屆滿後二十日內補提理由書於原
    審法院，逾期未補提者，原審法院應定期間先命補正。第二
    審法院認為上訴書狀未敘述理由或上訴有第362 條前段之情
    形者，應以判決駁回之。但其情形可以補正而未經原審法院
    命其補正者，審判長應定期間先命補正。刑事訴訟法第361
    條、第367 條，分別定有明文。所謂不服第一審判決之具體
    理由，必係依據卷內既有訴訟資料或提出新事證，指摘或表
    明第一審判決有何採證認事、用法或量刑等足以影響判決本
    旨之不當或違法，而構成應予撤銷之具體事由，始克當之，
    例如：依憑證據法則具體指出所採證據何以不具證據能力，
    或依憑卷證資料，明確指出所為證據證明力之判斷如何違背
    經驗、論理法則；倘僅泛言原判決認定事實錯誤、違背法令
    、量刑失之過重或輕縱，而未依上揭意旨指出具體事由，或
    形式上雖已指出具體事由，然該事由縱使屬實，亦不足以認
    為原判決有何不當或違法者，如對於不具有調查必要性之證
    據，法院未依聲請調查亦未說明理由，或援用證據不當，但
    除去該證據仍應為同一事實之認定，皆難謂係具體理由，俾
    與第二審上訴制度旨在請求第二審法院撤銷、變更第一審不
    當或違法之判決，以實現個案救濟之立法目的相契合，並節
    制濫行上訴，此有最高法院97年度臺上字第892 號判決足資
    參照。是以上訴人之上訴書狀或補提之上訴理由書，雖有敘
    述上訴理由，惟並未具體敘述第一審判決有上述違法、不當
    情形，即與未敘述具體理由無異，其所為上訴，即不符合上
    訴之法定要件。
二、本件上訴人即被告甲○○不服原判決，提起上訴，上訴理由
    略以：被告已經悔改，決心以美沙冬療法進行戒毒，原審量
    刑過重云云。
三、經查：
（一）被告於原審準備程序已向受命法官為認罪之陳述，原審合
      議庭乃裁定由受命法官獨任以簡式審判程序進行審理，以
      被告之自白暨高雄市立凱旋醫院99年3 月15日A00000000
      號、高雄市立凱旋醫院99年4 月6 日A00000000 檢驗報告
      及高雄市立凱旋醫院99年3 月29日A00000000 號檢驗報告
      中有關被告尿液呈海洛因之代謝物嗎啡、可待因陽性反應
      之檢驗結果；及所示扣案之白色粉末2 包，均檢出第一級
      毒品海洛因成分之結果（檢驗前分別淨重0.186 公克、0.
      195 公克，檢驗後分別淨重0.177 公克、0.185 公克），
      有高雄市立凱旋醫院99年5 月31日高市凱醫驗字第13198
      號濫用藥物成品檢驗鑑定書、高雄市立凱旋醫院99年4 月
      23日高市凱醫驗字第12811 號濫用藥物成品檢驗鑑定書為
      憑，原審以上開證物，據以認定被告基於施用第一級毒品
      海洛因及持有第一級毒品海洛因之犯意，先後於(一)、99年
      2 月10日前2 、3 日間之某時許，在高雄縣鳥松鄉○○村
      ○○路134 之3 號住處，以針筒注射方式，施用第一級毒
      品海洛因1 次。又基於持有第一級毒品之犯意，於99年2
      月10日8 時許，至高雄縣鳳山市○○路上的統一超商，以
      新臺幣（下同）500 元之對價，購買第一級毒品海洛因1
      包而持有之；(二)、於99年3 月10日前2 、3 日間之某時許
      ，在上開住處，以針筒注射方式，施用第一級毒品海洛因
      1 次。又基於持有第一級毒品之犯意，於99年3 月10日17
      時許，至高雄縣鳳山市○○路與中山西路上的統一超商，
      以1,000 元之對價，購入第一級毒品海洛因1 包而持有之
      ；(三)、於99年3 月13日1 前2 、3 日間之某時許，在上開
      住處，以針筒注射方式，施用第一級毒品海洛因1 次。核
      被告所為，係犯毒品危害防制條例第10條第1 項之施用第
      一級毒品罪，及同條例第11條第1 項之持有第一級毒品罪
      ；被告持有第一級毒品後進而施用，其持有之低度行為，
      為施用之高度行為所吸收，不另論罪。被告所犯上開5 罪
      間，犯意各別、行為互殊，應分論併罰。又因檢察官起訴
      事實已敘及被告持有扣案第一級毒品，嗣在高雄縣鳳山市
      ○○路與文衡路口、高雄縣鳥松鄉○○村○○路134 之3
      號住處前為警查獲，並扣得第一級毒品海洛因之事實，被
      告上開持有第一級毒品海洛因之事實，已在檢察官起訴事
      實範圍之內，自得予以審判。又被告有施用毒品前科，於
      97年6 月16日執行完畢等情，有臺灣高等法院被告前案紀
      錄表在卷可參，其受有期徒刑執行完畢後，5 年內故意再
      犯本件有期徒刑以上之罪，為累犯，應依刑法第47條第1
      項之規定，均加重其刑。復審酌被告前有多次施用毒品犯
      行，經觀察、勒戒及判處有期徒刑執行完畢後，仍未能徹
      底戒絕毒品，再犯本案施用、持有毒品罪，顯見其無戒毒
      悔改之意，惟念其施用毒品，乃戕害一己之身體健康，所
      為尚未害及他人，且於犯罪後坦承犯行，犯罪後態度尚佳
      等一切情狀，分別量處被告有期徒刑9 月、9 月、9 月、
      3 月、3 月，並定應執行刑為有期徒刑2 年4 月，並依法
      就被告所持有之驗後淨重0.177 公克、0.185 公克之第一
      級毒品海洛因、包裝該海洛因之包裝袋共2 只，為沒收銷
      燬之諭知，以資懲儆。
（二）經核原審對於認定被告犯罪事實及適用法律之理由，均已
      說明甚詳，關於主刑之量定，亦詳酌刑法第57條各款事由
      ，堪屬妥適，於法並無不合，被告未說明理由，僅空泛陳
      稱原審量刑過重，洵屬無據。至上訴意旨指稱已進行美沙
      冬治療以戒斷毒癮，請求刑度判輕云云，揆諸毒品危害防
      制條例第24條係規定「本法第20條第1 項及第23條第2 項
      之程序，於檢察官先依刑事訴訟法第253 條之1 第1 項、
      第253 條之2 之規定，為附命完成戒癮治療之緩起訴處分
      時，或於少年法院（地方法院少年法庭）認以依少年事件
      處理法程序處理為適當時，不適用之。前項緩起訴處分，
      經撤銷者，檢察官應依法追訴。第1 項所適用之戒癮治療
      之種類、其實施對像、內容、方式與執行之醫療機構及其
      他應遵行事項之辦法及完成戒癮治療之認定標準，由行政
      院定之。」亦即目前實務所採行「美沙冬（酮）替代療法
      」係法務部基於防製毒品危害之刑事政策與前引條文規範
      本旨，鑑於對於若干施用毒品者若僅施以徒刑不足以斷絕
      毒癮，乃令檢察機關與行政院衛生署合作，由檢察官審酌
      個案情形，援引毒品危害防制條例第24條規定，改以緩起
      訴處分方式轉介毒品施用者前往醫療院所治療。據此，對
      於施用毒品之被告，得否以刑事訴訟法第253 條之2 第1
      項第6 款之緩起訴附戒癮治療替代刑事追訴，仍委諸檢察
      官斟酌具體個案情節予以裁量。惟被告縱然已自行以美沙
      冬療法進行戒毒，然並未事先得檢察官之同意，且對於被
      告上述施用、持有第一級毒品之犯行，既經檢察官審酌具
      體案情後予以提起公訴，被告自不得請求法院援用毒品危
      害防制條例第24條規定依所謂毒品減害計畫施以美沙冬療
      法替代刑事之處罰。原審依起訴書所載起訴事實範圍，對
      被告施用、持有第一級毒品之犯行，予以實體審究，並無
      違誤，被告曲解法律規範，而為有利於己之解讀，無從為
      認為已備具體之上訴理由。
四、綜上，本件被告雖執前詞提起上訴，然核其上訴意旨所指各
    節，均未引用案內卷證具體指摘原判決關於認定事實及適用
    法律與刑罰之量定，有何違法或不當處，依首揭說明，本件
    上訴不合上訴法定要件，應予駁回，並不經言詞辯論為之。
據上論斷，應依刑事訴訟法第367條前段、第372條，判決如主文
。
中    華    民    國    99    年    7     月    28    日
                  刑事第六庭    審判長法  官  王憲義
                                      法  官  邱永貴
                                      法  官  簡志瑩
以上正本證明與原本無異。
施用第一級毒品罪部分，如不服本判決應於收受本判決後10日內
向本院提出上訴書狀，其未敘述上訴理由者，並得於提起上訴後
10日內向本院補提理由書狀（均須按他造當事人之人數附繕本）
「切勿逕送上級法院」。
持有第一級毒品罪部分，不得上訴。
中    華    民    國    99    年    7     月    28    日
                                      書記官  吳新貞
附錄本判決論罪科刑法條：
毒品危害防制條例第10條第1項
施用第一級毒品者，處6 月以上5 年以下有期徒刑。
毒品危害防制條例第11條第1項
持有第一級毒品者，處3 年以下有期徒刑、拘役或新臺幣5 萬元
以下罰金。


司法院資訊處製作；財團法人民間司法改革基金會備份。
